臺灣雲林地方法院民事簡易判決
111年度簡字第18號
原      告  吳康鈞  
被      告  黃慶源  
上列當事人間過失傷害案件，原告提起刑事附帶民事訴訟請求被
告損害賠償（110年度交附民字第174號），經本院刑事法庭諭知
被告公訴不受理，依原告聲請移送本院審理，本院於民國111年4
月12日言詞辯論終結，判決如下:
    主    文
被告應給付原告新臺幣壹拾陸萬柒仟參佰陸拾參元，及自民國一
百一十年十月十三日起至清償日止，按週年利率百分之五計算之
利息。
原告其餘之訴駁回。
訴訟費用由被告負擔五分之三，餘由原告負擔。
本判決原告勝訴部分，得假執行。但被告得預供擔保新臺幣壹拾
陸萬柒仟參佰陸拾參元，免為假執行。
原告其餘假執行之聲請駁回。
    事實及理由
一、原告主張:
  ㈠被告於民國110年1月18日上午7時許，駕駛車牌號碼000-0000
    號自用小貨車（下或稱肇事車輛）沿雲林縣虎尾鎮松園路由
    北往南方向行駛，行經該路與大隆路之無號誌交岔路口（下
    或稱系爭無號誌交岔路口）時，本應注意行經無號誌交岔路
    口，少線道車應暫停讓多線道車先行，而依當時天候晴、日
    間自然光線、柏油路面乾燥、無缺陷、無障礙物、視距良好
    等情，客觀上並無不能注意之情事，竟疏未注意即貿然通過
    該路口，適原吿駕駛車牌號碼000-0000號自用小客貨車（下
    或稱系爭車輛）搭載訴外人吳煥橙沿大隆路由西往東方向行
    駛，亦應注意行經無號誌交岔路口，應減速慢行作隨時停車
    之準備，而依上開情形，客觀上亦無不能注意之情事，竟疏
    未注意即貿然穿越系爭無號誌交岔路口，致兩車發生碰撞（
    下稱本件車禍），原告因而受有右肩及前胸及右足背挫傷、
    右手及右足背擦傷等傷害。經臺灣雲林地方檢察署（下稱雲
    林地檢署）檢察官向本院提起公訴，因原告撤回告訴，遂經
    本院刑事庭以110年度交易字第326號刑事（下或稱本件刑事
    ）判決諭知公訴不受理確定。　
  ㈡被告因上開駕駛上過失，不法侵害原告受有上開傷害與系爭
    車輛毀損之損害，被告應依民法第184條、第191條之2前段
　　、第193條、第195條及第196條等規定負損害賠償責任。茲
    臚列原告所受損害如下:
　⒈醫療費用新台幣（下同）5,880元:原告因本件車禍受有右肩
    及前胸及右足背挫傷、右手及右足背擦傷等傷害，共支出醫
    療費用5,880元。
　⒉增加生活上需要費用6,200元:原告支付就醫交通費用3,700元
    及拖吊費用2,500元，合計6,200元。
  ⒊工作損失20,000元:原告受傷後，依診斷證明書記載宜休養2
    週，以原告之收入每月平均各4萬元計算，共減少20,000元
    之工作損失。
　⒋精神慰撫金10萬元。
　⒌系爭車輛財物損失576,300元:系爭車輛已因本件車禍毀損而
    報廢，依維修估價損失576,300元。
　⒍扣除車輛之折舊率及應自負之過失比例，原告僅請求被告賠
    償25萬元。
　㈢並聲明:
  ⒈被告應給付原告25萬元，並自起訴狀繕本送達之翌日起至清
    償日止，按年利率百分之5計算之利息。 
  ⒉前項判決請准供擔保宣告假執行。
  ⒊訴訟費用由被告負擔。　　
二、被告答辯:
  ㈠對於本件刑事判決所載之事實不爭執，但本件車禍當時是早
    上6點40幾分，被告行駛在二線道道路上，原告行駛在四線
    道道路上，因交岔路口沒有紅綠燈，所以被告開得很慢有停
    車等待，原告一直衝過去，被告被原告撞到就暈倒了，車子
    也報廢了，不知道原告的車是怎麼撞到的，假如被告也衝過
    去，兩人都會受到重傷，因此不同意原告之請求，希望兩造
    各自負擔自己的損失等語。
  ㈡並聲明:
  ⒈原告之訴駁回。
　⒉訴訟費用由原告負擔。
  ⒊如受不利判決，願供擔保請准宣告免為假執行。
三、得心證之理由:
  ㈠原告主張兩造有發生本件車禍，致原告受有右肩及前胸及右
    足背挫傷、右手及右足背擦傷等傷害，以及系爭車輛毀損之
    財產上損害。且被告因前揭過失行為，經雲林地檢署檢察官
    向本院刑事庭提起公訴後，因原告撤回告訴，經本院刑事庭
    判決諭知公訴不受理確定等情，為被告所不爭執，且有本件
    刑事判決、兩造於本件刑事之偵審筆錄、原告天主教若瑟醫
    療財團法人若瑟醫院（下稱若瑟醫院）110年1月25日診斷證
    明書、道路交通事故肇事人自首情形紀錄表、當事人酒精測
    定紀錄表、道路交通事故現場圖、道路交通事故調查表㈠、㈡
    、現場照片、系爭車輛上行車紀錄器錄影畫面擷取照片、證
    號查詢汽車駕駛人資料、交通部公路總局嘉義區監理所嘉雲
    區車輛行車事故鑑定會嘉雲區110048案鑑定意見書（下稱系
    爭行車事故鑑定意見書）等件附卷可參（雲林縣警察局虎尾
    分局雲警虎偵字第1100009655號卷【下稱警卷】第5-12、15
    -57頁，雲林地檢署110年度偵字第5043號偵查卷【下稱偵查
    卷】第15-39頁，本件刑事審判卷第37-40、45-46頁，本院1
    10年度交附民字第174號卷【下稱附民卷】第25頁），足信
    屬實。
　㈡被告雖否認其有過失，辯稱本件車禍當時開得很慢有停車等
    待，係原告開車擦撞伊云云。惟查:
　⒈按汽車行經無號誌之交岔路口，應減速慢行，作隨時停車之
    準備。行至無號誌之交岔路口，支線道車應暫停讓幹線道車
    先行。未設標誌、標線或號誌劃分幹、支線道者，少線道車
    應暫停讓多線道車先行；前項第二款之車道數，以進入交岔
    路口之車道計算，含快車道、慢車道、左、右轉車道、車種
    專用車道、機車優先道及調撥車道，道路交通安全規則第93
    條第2款、第102條第1項第2款、第2項分別定有明文。查發
    生本件車禍所在之系爭無號誌交岔路口，未劃分幹、支線道
　　，發生車禍時，原告當時係沿四線道之大隆路行駛、被告則
    係沿二線道之松園路行駛，已如上述。故被告係少線道車，
    應暫停讓行駛在多線道之原告所駕車輛先行。
　⒉且本件車禍發生後，原告所駕系爭車輛係翻覆在大隆路過系
    爭無號誌交岔路口之同向車道上，而被告所駕肇事車輛則係
    停在松園路過系爭無號誌交岔路口之對向車道外之草地上;
    且系爭車輛之左後輪輪軸已與車身脫離，僅以避震器一端與
    車身連結，而肇事車輛之左前方保險桿、大燈、方向燈與板
    金有嚴重凹陷，有本件車禍事故現場圖及現場照片可參（警
    卷第23、29-47頁）。可見本件車禍係被告所駕肇事車輛之
    左前車頭撞擊原告所駕系爭車輛之左後輪部位而發生，不可
    能如被告所辯:發生本件車禍時，其所駕肇事車輛已停止，
    係原告駕駛系爭車輛擦撞其肇事車輛而發生云云。故被告上
    開所辯，顯與事證不符，委無可採。
　⒊又依系爭車輛上之行車紀錄器錄影畫面擷取照片（警卷第25
　　-27頁）所示:⑴於22分20秒28時，被告所駕肇事車輛出現在
    系爭無號誌交岔路口的左側較遠處（警卷第25頁上方照片）
　　。⑵於22分20秒30時，被告所駕肇事車輛仍在左側畫面，已
    接近系爭無號誌交岔路口（警卷第25頁下方照片）。⑶於22
    分20秒31時，被告所駕肇事車輛仍在左側畫面，然已即將進
    入系爭無號誌交岔路口（警卷第27頁上方照片）。⑷而於22
    分20秒31時，肇事車輛之左前車頭已有上開毀損（警卷第27
    頁下方照片）。可見本件車禍發生時，肇事車輛仍處於行進
    中並非靜止狀態，且亦無在系爭無號誌交岔路口暫停，讓行
    駛多線道之原告所駕系爭車輛先行之事實，足以認定。故系
    爭行車事故鑑定意見認本件車禍之發生，係由於被告駕駛肇
    事車輛，行經無號誌交岔路口，少線道車未暫停讓多線道車
    先行，為肇事主因（應負主要之過失責任）;原告駕駛系爭
    車輛，行經無號誌交岔路口，未減速慢行，作隨時停車之準
    備，為肇事次因（應負次要之過失責任），足以採信。被告
    辯稱其無過失云云，委無足採。
　㈢按因故意或過失，不法侵害他人之權利者，負損害賠償責任
　　。汽車、機車或其他非依軌道行駛之動力車輛，在使用中加
    損害於他人者，駕駛人應賠償因此所生之損害。但於防止損
    害之發生，已盡相當之注意者，不在此限。又不法侵害他人
    之身體或健康者，對於被害人因此喪失或減少勞動能力或增
    加生活上之需要時，應負損害賠償責任。不法侵害他人之身
    體、健康者，被害人雖非財產上之損害，亦得請求賠償相當
    之金額。不法毀損他人之物者，被害人得請求賠償其物因毀
    損所減少之價額，民法第184條第1項前段、第191條之2、第
    193條第1項、第195條第1項前段及第196條分別定有明文。
    被告既因過失駕駛肇事車輛，發生本件車禍，致原告受有上
    開傷害及財產上損害，為因過失不法侵害原告之權利。則原
    告本於上開規定，請求被告負損害賠償責任，於法有據。
　㈣惟按負損害賠償責任者，除法律另有規定或契約另有訂定外
　　，應回復他方損害發生前之原狀。第一項情形，債權人得請
    求支付回復原狀所必要之費用，以代回復原狀。損害賠償，
    除法律另有規定或契約另有訂定外，應以填補債權人所受損
    害及所失利益為限，同法第213條第1、3項及第216條第1項
    亦有明文規定。即損害賠償，請求支付回復原狀所必要之費
    用，以代回復原狀者，應以必要者為限。茲依上開規定，逐
    項審酌原告所請求之各項損害賠償金額有無理由如下:
  ⒈醫療費用部分:原告主張其因本件車禍受傷，共支出相關醫療
    費用5,880元乙情。其中880元部分，固業據其提出若瑟醫院
    門診收據2紙等為證（附民卷第31頁），足信屬實。惟其中5
    ,000元部分，原告主張係國術館回診之費用，然未據提出任
    何支出單據及屬必要醫療行為之證據供本院參酌，應無可採
    。故原告請求之醫療費用損害於880元部分，應予准許;逾此
    部分之請求，為無理由。
　⒉增加生活上需要費用部分:原告主張其因本件車禍就醫因而支
    出交通費用3,700元及拖吊費用2,500元，並提出懿明汽車拖
    吊單1紙為憑（附民卷第13頁）。其中拖吊費用，依系爭車
    輛毀損程度確有其必要，此部分應予允許；至於就醫交通費
    用部分，原告主張其中2,500元部分係其來回國術館之計程
    車費用，然其國術館醫療費用之請求不應允許，已如上述
　　，故該部分之交通費用，亦非必要，不予允許；其餘交通費
    1,200元部分，原告雖未提出單據為證，惟依大都會車隊網
    路試算車資結果，原告住處至若瑟醫院單次車資預估為610
    元，則原告主張其有支出交通費用1,200元，應屬可採。因
    而原告主張其受有增加生活上需要費用之損失，於3,700元
    （計算式:2,500+1,200=3,700）範圍內為有理由，超過部分
    之請求，不予准許。
　⒊工作損失部分:原告主張其受傷後，依診斷證明書記載宜休養
    2週，以原告每月收入平均4萬元計算，共減少20,000元之工
    作損失云云，固據其提出109年農民種稻及耕作措施【轉（
    契）作、自行復耕種植登記、生產環境維護】申報書（參聯
    單）2紙、松德地磅秤量單1紙等為證（附民卷第33-35、39
    頁）。然上開申報書及地磅量單雖足證明原告係從事農作
　　，然尚無法證明其每月之平均收入;且依原告所受之傷勢，
    對於其所從事之農作而言，亦難認已達勞動能力之喪失，且
    無證據足以證明已影響其農作而造成損害，故原告此部分之
    請求，礙難准許。
　⒋精神撫慰金部分:查一般人受有身體上之傷害，均會產生精神
    上之痛苦。因此，原告主張其因本件車禍受傷，受有非財產
    （精神）上之損害，足以採信。爰審酌兩造於本件車禍之行
    為情節、原告所受之傷害、治療，與兩造之年齡、學歷、工
    作及有如卷附資料所示之社會經濟、身分、地位等一切情狀
    ，認原告所受精神上之損害以3萬元為適當，原告超過部分
    之主張，為無理由。　
　⒌系爭車輛毀壞之損害部分:原告主張系爭車輛已因本件車禍毀
    損而報廢，依維修估價共損失576,300元乙情，業據其提出
    宗聖汽車修理廠維修估價單影本4紙為證（附民卷第17-23頁
    ），其中工資為163,200元、零件費用為413,100元，參酌系
    爭車輛之毀損程度，堪信屬實。惟系爭車輛係西元2010年（
    即民國99年）2月出廠，有行車執照影本及證號查詢汽車駕
    駛人資料可佐（附民卷第15頁、警卷第53頁），距本件車禍
    發生日110年1月18日，已逾10年，故零件部分以1/10計算折
    舊結果，原告所有系爭車輛因本件車禍所受之損害為204,
　　510元（計算式:163,200+【413,100/10】=204,510）。
　⒍綜上所述，原告因本件車禍共受有239,090元之損害（計算式
    :880+3,700+30,000+204,510=239,090）。原告超過上開部
    分之請求，為無理由。
　㈤次按損害之發生或擴大，被害人與有過失者，法院得減輕賠
    償金額，或免除之，民法第217條第1項定有明文。查本件車
    禍之發生，被告應負主要之過失責任、原告應負次要之過失
    責任，已如上述。本院審酌兩造於本件車禍發生之上開過失
    情節，認原告應自負30%之過失責任、被告負70%之過失責任
    為相當。依此計算，被告應賠償原告因本件車禍所受之損害
    為167,363元（計算式:239,090×70%=167,363）。
  ㈥末按負損害賠償責任者，因回復原狀而應給付金錢者，自損
    害發生時起，加給利息。應付利息之債務，其利率未經約定
    ，亦無法律可據者，週年利率為5%，民法第213條第2項及第
    203條分別定有明文。據此，原告就被告應給付之金額，請
    求被告自刑事附帶民事起訴狀繕本送達翌日即110年10月13
    日起至清償日止，按週年利率5%計算之利息，於法有據。
  ㈦從而，原告本於侵權行為之法律關係，請求被告給付167,36
　　3元，及自110年10月13日起至清償日止，按年息5%計算之利
    息，為有理由，應予准許。原告超過上開範圍之請求，為無
    理由，應予駁回。　　
四、兩造均陳明願供擔保請准宣告假執行及免為假執行。然本判
    決所命被告給付之金額未逾50萬元，應依民事訴訟法第389 
    條第1項第5款規定，依職權宣告假執行。並依同法第392條
    第2項規定，准被告得預供擔保，而免為假執行。至於原告
    敗訴部分，其假執行之聲請，因訴之駁回而失所附麗，應予
    駁回。
五、結論：本件原告之訴為有一部理由、一部無理由，爰判決如
    主文。
中　　華　　民　　國　　111 　年　　5 　　月　　10　　日
                  民事第一庭    法  官  黃一馨

以上正本係照原本作成
如對本判決上訴，須於判決送達後廿日內向本院提出上訴狀。如
委任律師提起上訴者，應一併繳納上訴審裁判費。
中　　華　　民　　國　　111 　年　　5 　　月　　10　　日
                                書記官　鄭夙惠